臺灣彰化地方法院民事裁定               
                                    110年度監宣字第376號
聲  請  人  黃慧玲  

相  對  人  馮銉涵  



關  係  人  馮家葦  

            馮竹右  

上列當事人間監護宣告事件，本院裁定如下：
    主    文
宣告馮銉涵（女、民國00年0月00日生、身分證統一編號：Z0000
00000號）為受監護宣告之人。
選定黃慧玲（女、民國00年00月0日生、身分證統一編號：Z0000
00000號）為受監護宣告之人之監護人。
指定馮竹右（男、民國00年0月0日生、身分證統一編號：Z00000
0000號）為會同開具財產清冊之人。
程序費用由受監護宣告之人負擔。
    理    由
一、聲請意旨略以：相對人馮銉涵為聲請人黃慧玲之女，幼年時
    因病發生熱痙攣，繼而出現身心障礙症狀，致不能為意思表
    示或受意思表示。又相對人現雖由機構協助照顧，但仍有金
    融業務及與機構間往來事務待處理，為此聲請對相對人為監
    護之宣告，並請求選定聲請人為監護人，同時指定相對人之
    兄即關係人馮竹右為會同開具財產清冊之人等語。
二、按對於因精神障礙或其他心智缺陷，致不能為意思表示或受
    意思表示，或不能辨識其意思表示之效果者，法院得因本人
    、配偶、四親等內之親屬、最近一年有同居事實之其他親屬
    、檢察官、主管機關或社會福利機構之聲請，為監護之宣告
    ，民法第14條第1項定有明文。次按受監護宣告之人應置監
    護人。法院為監護之宣告時，應依職權就配偶、四親等內之
    親屬、最近一年有同居事實之其他親屬、主管機關、社會福
    利機構或其他適當之人選定一人或數人為監護人，並同時指
    定會同開具財產清冊之人。法院為前項選定及指定前，得命
    主管機關或社會福利機構進行訪視，提出調查報告及建議。
    監護之聲請人或利害關係人亦得提出相關資料或證據，供法
    院斟酌。法院選定監護人時，應依受監護宣告之人之最佳利
    益，優先考量受監護宣告之人之意見，審酌一切情狀，並注
    意下列事項：㈠受監護宣告之人之身心狀態與生活及財產狀
    況。㈡受監護宣告之人與其配偶、子女或其他共同生活之人
    間之情感狀況。㈢監護人之職業、經歷、意見及其與受監護
    宣告之人之利害關係。㈣法人為監護人時，其事業之種類與
    內容，法人及其代表人與受監護宣告之人之利害關係。民法
    第1110條、第1111條、第1111條之1分別定有明文。再按監
    護宣告之裁定，於裁定送達或當庭告知法院選定之監護人時
    發生效力；監護宣告裁定經廢棄確定前，監護人所為之行為
    ，不失其效力，家事事件法第169條第1項、第170條第1項分
    別定有明文。
三、查聲請人主張之事實，業據其提出戶籍謄本、身心障礙證明
    影本為證。又經本院在鑑定人衛生福利部彰化醫院（下稱彰
    化醫院）梁孫源醫師前訊問相對人，相對人對於本院所詢問
    之問題，均僅以揉臉或捂臉為回應，有本院訊問筆錄在卷可
    按。又經本院囑託該院為鑑定，鑑定結果認為：「醫學上的
    診斷：診斷名：癲癇、器質性精神病、重度智能障礙。障礙
    程度：重度認知障礙」、「日常生活狀況：1.日常生活活動
    ：個案目前語言表達及理解能力有限，三餐在他人準備好後
    可自行進食，盥洗沐浴需部分協助，無法自行外出，也不會
    獨自出門買東西，日常生活需他人監護照顧；2.經濟活動能
    力：重度障礙，無法獨自外出購買東西，對金融活動無概念
    ；3.社會性：重度障礙，在陌生情境無法切題回答，在熟悉
    環境也只能簡單回應，無法深入對談。」、「精神狀態：1.
    意識／溝通性：個案雙眼可張開，有視線接觸，對問話無法
    切題回答；2.記憶力：重度障礙，無法明確回答；3.定向力
    ：時間、地點定向力重度障礙；4.計算能力：無法清楚表示
    ；5.理解‧判斷力：重度障礙，無法清楚表示；6.認知功能
    檢查：迷你心智量表（MMSE）得分1分，臨床失智評估量表
    （CDR）得分為3分，有重度認知功能障礙；7.行為：鑑定中
    無怪異行為；8.情緒：易焦慮；9.思考.語言：貧乏；10.知
    覺：無法清楚表達。」、「有關判斷能力判定之意見：不能
    管理處分自己財產」、「回復可能性說明：恢復的可能性低
    ，因個案的智能障礙為長期持續現象，加上合併癲癇及器質
    性精神病，個人功能更加退化，雖經持續藥物治療，目前認
    知障礙仍為重度，無明顯改善跡象，恢復的可能性低。」、
    「鑑定判定：1.基於受鑑定人因受智能障礙及器質性精神病
    影響，個案目前理解能力、表達能力及判斷能力皆有重度障
    礙，以致個案不能管理處分自己的財產，且回復之可能性低
    。2.其障礙之程度，可為監護宣告：不能為意思表示或受意
    思表示，且不能辨識其意思表示結果」等語，有彰化醫院11
    0年12月28日彰醫精字第1100500510號函所附成年監護鑑定
    書在卷可稽，堪認相對人因精神障礙或其他心智缺陷，致不
    能為意思表示或受意思表示，亦不能辨識其意思表示之效果
    。從而，本件聲請為有理由，應予准許，爰宣告相對人為受
    監護宣告之人。
四、本件相對人既經監護宣告，業如前述，揆諸前揭規定，自應
    為其選定監護人及指定會同開具財產清冊之人。又依聲請人
    所提出之同意書所載，相對人之父馮家葦、胞兄馮竹右均同
    意由聲請人擔任相對人之監護人，並以關係人馮竹右為會同
    開具財產清冊之人。本院審酌上情，認聲請人及關係人馮竹
    右分別為相對人之母、兄，與相對人關係非常密切，且經親
    屬推為監護人、會同開具財產清冊之人，由其二人分別擔任
    相對人之監護人及會同開具財產清冊之人，應符合相對人之
    最佳利益，爰裁定如主文第2、3項所示。
五、末按民法第1113條準用同法第1099條、第1099條之1等規定
    ，於監護開始時，監護人對於受監護宣告之人之財產，應會
    同關係人馮竹右於2個月內開具財產清冊，並陳報法院，於
    開具完成並陳報法院前，監護人對於受監護宣告之人之財產
    ，僅得為管理上必要之行為，併此指明。
六、依家事事件法第164條第2項，裁定如主文。
中華民國110年12月30日
                  家事法庭    法  官  梁晉嘉
以上正本係照原本作成。
如對本裁定抗告，須於裁定送達後10日內向本院提出抗告狀，並
繳納抗告費新臺幣1千元。 
中　　華　　民　　國　 110　　年　　12 　　月 　30　　日
                              書記官  許喻涵